【裁判字號】    97,交易,162
【裁判日期】    971209
【裁判案由】    過失傷害
【裁判全文】
臺灣臺南地方法院刑事判決             97年度交易字第162號
公  訴  人  臺灣臺南地方法院檢察署檢察官
被      告  甲○○
上列被告因過失傷害案件，經檢察官提起公訴（97年度偵字第69
77號），本院依簡式審判程序判決如下：
    主  文
甲○○因過失傷害人，處有期徒刑參月，如易科罰金，以新台幣
壹仟元折算壹日。
    事  實
一、甲○○於民國96年10月3日駕駛車牌號碼4798-SW號自用小貨
    車沿臺南市○區○○路直行快車道，由西往東方向行駛，途
    經該路段與勝利路之交岔路口時，本應注意汽車行駛時，駕
    駛人應注意車前狀況，並隨時採取必要之安全措施，而依當
    時天候晴、路面乾燥無缺陷、道路無障礙、視距良好，並無
    不能注意之情事，竟疏未注意及此，適有原同向行駛在甲○
    ○所駕駛上開小貨車右方由黃清標騎乘車牌號碼ZVO-466號
    輕型機車，本應注意在已劃分快慢車道之道路，雙向道路應
    在最外側快車道及慢車道行駛，及變換車道時，應讓直行車
    先行，並注意安全距離，亦疏於注意及此，貿然向左變換車
    道至直行快車道上，甲○○見狀避煞不及，致其所駕駛上開
    車輛之車頭撞及黃清標所騎乘上開機車之左後側，黃清標因
    而人、車倒地，受有頭部外傷、右上眼瞼裂傷長約3公分、
    右眼挫傷併結膜下出血、顏面與四肢多處擦挫傷等傷害，經
    送醫治療後於96年10月5日下午1時31分返家休養，惟於同年
    月11日下午5時再次住院治療，於同年月23日上午10時30分
    許，因冠狀動脈粥狀硬化病變併心肌梗塞死亡。甲○○於肇
    事後，在未有偵查犯罪職務之機關或公務員發覺其為犯罪人
    前，即向處理本件道路交通事故，尚不知肇事者為何人之臺
    南市警察局第一分局交通事故處理小組員警供承其肇事犯罪
    ，自首並接受裁判。
二、案經黃清標之子女乙○○、丁○○、丙○○告訴，及台南市
    警察局第一分局報告臺灣臺南地方法院檢察署檢察官偵查起
    訴。
    理  由
一、證據能力方面－
  (一)按被告以外之人（包括證人、鑑定人、告訴人、被害人及共
    同被告等）於審判外之陳述雖不符刑事訴訟法第159條之1至
    之4等4條之規定，而經當事人於審判程序同意作為證據，法
    院審酌該言詞陳述或書面陳述作成時之情況，認為適當者，
    亦得為證據，同法第159條之5第1 項定有明文。立法意旨在
    於傳聞證據未經當事人之反對詰問予以核實，原則上先予排
    除。惟若當事人已放棄反對詰問權，於審判程序中表明同意
    該等傳聞證據可作為證據；或於言詞辯論終結前未聲明異議
    ，基於尊重當事人對傳聞證據之處分權，及證據資料愈豐富
    ，愈有助於真實發見之理念，且強化言詞辯論主義，使訴訟
    程序得以順暢進行，上開傳聞證據亦均具有證據能力。告訴
    人乙○○、丁○○、丙○○於司法警察及檢察官調查中所為
    之陳述、道路交通事故現場圖、道路交通事故現場調查報告
    表(一)、(二)、國立成功大學醫學院附設醫院診斷證明書、台灣
    省臺南區車行車輛事故鑑定委員會97年4月17日南鑑字第097
    5901126號函檢送之鑑定意見書等證據，雖屬均被告以外之
    人於審判外之言詞或書面陳述，為傳聞證據，惟因被告及檢
    察官於本院97年8月12日審理時處理有關證據能力之意見時
    ，均同意將上開證據作為本案證據（參本院卷第16頁至第17
    頁）。本院審酌上開證人之陳述均係本於自由意識所為之陳
    述，查無不當取供之情形，以及物證、書證等證據與上開證
    言相符，審酌其等作成時之情況，認為適當，依據上開規定
    得為證據，而有證據能力。
  (二)傳聞法則乃對於被告以外之人於審判外之言詞或書面陳述，
    亦即針對被告以外之人於審判外以言詞或書面所為之供述證
    據而為之規範。卷附道路交通事故現場蒐證照片18幀【參臺
    灣臺南地方法院檢察署96年度相字第1368號卷宗（下稱系爭
    相驗卷）第17頁至第25頁】，均係以科學、機械之方式，對
    於所拍攝內容所為忠實且正確之記錄，性質上並非供述證據
    ，應無刑事訴訟法第159條第1項規定之適用，附此敘明。
二、被告辯解及本案爭點－
  (一)被告甲○○就其於前揭時、地，駕駛上開自用小貨車之車頭
    ，與同向行駛之被害人黃清標所騎乘之上開機車之左後側發
    生碰撞，因而致黃清標受有頭部外傷、右上眼瞼裂傷長約3
    公分、右眼挫傷併結膜下出血、顏面與四肢多處擦挫傷等傷
    害之事實供認不諱，惟辯稱：本件交通事故發生之原因係因
    被害人黃清標所騎乘之機車突然自右方進入其所行駛之車道
    內，其避煞不及才發生碰撞，本件交通事故之發生其並無過
    失云云（參本院卷第17頁）。
  (二)本院綜合公訴人之論據及被告之辯解，並經兩造在本院97年
    8月12日審理時所整理之爭點，認定被告、被害人黃清標確
    於事實欄所載時、地，分別駕車行經該處，及被害人黃清標
    受有事實欄所記載之傷害等情，故本案爭點乃在：被害人黃
    清標所受上開傷害是否源於被告未注意車前狀況所致，繼究
    明本件交通事故之肇事責任是否歸於被告之過失。
三、認定犯罪事實所憑之證據及理由－
  (一)本件交通事故發生前被告駕駛車牌號碼4798-SW號自用小貨
    車，被害人黃清標騎乘車牌號碼ZVO-466號輕型機車，肇事
    地點為台南市○○路與勝利路之交岔路口，現場西向東車道
    數劃分為左轉專用車道、直行快車道、直行右轉車道、機慢
    車優先道等車道，而本件交通事故發生後，上開機車係左後
    方車牌凹損、左後車燈破裂，上開自用小貨車係前方車牌、
    前方車牌上方保險桿及前方引擎蓋中間等處凹損與前方擋風
    玻璃中間破損，且上開機車之刮地痕起點係於小東路西向東
    直行快車道近該路段與勝利路之西側交岔路口處，往東北延
    伸，終點落在小東路與勝利路之東側交岔路口處內側快車道
    前方之行人穿越道上，顯見係上開自小貨車前方中間之車牌
    、上方之保險桿與上開機車之左後側車燈、後方車牌左側部
    位在小東路與勝利路之西側交岔路口處之直行快車道上發生
    擦撞，且同向之2車係於上開機車行駛在前、上開自小貨車
    行駛在後之方式發生擦撞，有卷附道路交通事故調查報告表
    (一)、道路交通事故現場圖、現場照片及上開自用小客車與機
    車車體外觀照片可憑（參系爭相驗警卷第14頁至第15頁、第
    17頁至第19頁、第20頁至第21頁、第25頁）。
  (二)至於上開2車發生碰撞之原因，係因被害人黃清標騎乘之機
    車沿臺南市○○路由西往東方向行駛，突然向左變換車道違
    規行駛於直行快車道，原同向行駛於直行快車道之被告見狀
    避煞不及，致其所駕駛之自小貨車自後撞及被害人黃清標騎
    乘之機車，還是被告駕駛之自小貨車原沿臺南市○○路直行
    快車車道由西往東方向行駛，未注意車前狀況，而自後撞及
    同向在前違規行駛於直行快車道之被害人黃清標騎乘之機車
    ？依據被告於本院97年9月9日、審理時所分別陳稱：「（問
    ：當時為何會發生碰撞？）我當時是跟他同向行駛，他當時
    的行車速度與我差不多，在我的右方，他要轉彎沒有經過待
    轉區，突然轉過來我閃避不及，所以就撞上了。」、「（問
    ：當時被害人行駛什麼車道？）他當時行駛在我右邊的車道
    ，與我的車道不同。」、「（問：在碰撞之前他是否已經在
    你前面了？）被害人他沒有經過待轉區左轉就開到我的前面
    來。」（參本院卷第26頁、第67頁）等語，及參酌前述2車
    之碰撞情形以觀，足認在發生本件交通事故之前，被告已看
    見被害人黃清標騎乘機車原行駛在其右方，後變換車道至其
    正前方。被告既看見被害人黃清標騎乘之機車已行駛在前，
    其竟未注意車前狀況，並隨時採取必要之安全措施，致其所
    駕駛之自小貨車自後撞及被害人黃清標騎乘之機車，其迭辯
    稱本件交通事故之發生係因被害人黃清標騎乘之機車突然變
    換車道所致，其無從注意，並無過失云云，洵屬無據，不足
    採信。
  (三)又本件交通事故經臺灣省臺南區車輛行車事故鑑定委員會鑑
    定之結果亦認為：本件交通事故之發生被告駕駛小貨車，未
    注意車前狀況，為肇事次因，有台灣省臺南區車行車輛事故
    鑑定委員會97年4月17日南鑑字第0975901126號函檢送之鑑
    定意見書1份附卷可參（參系爭相驗卷第83頁），足認被告
    就本件交通事故之發生，確有過失甚明。
  (四)被告雖辯稱被害人黃清標騎乘之機車未依規定左轉，顯已違
    規云云。但查：本件交通事故發生碰撞之地點係在直行快
    車道上，已如前述，因此，本件交通事故發生前，被害人黃
    清標應係騎乘機車行駛於直行快車道上。惟該地點係雙向道
    路，西向東車道數劃分為左轉專用車道、直行快車道、直行
    右轉車道、機慢車優先道等車道，有道路交通事故現場圖1
    份在卷可稽（參系爭相驗卷第14頁），而在已劃分快慢車道
    之雙向道路，機器腳踏車應在最外側快車道及慢車道行駛，
    道路交通安全規則第99條第1項第2款定有明文，被害人黃清
    標考領有適當駕駛執照，有駕駛執照1份附卷可參（參系爭
    相驗卷卷第26頁），對上開規定自不能諉為不知，竟貿然在
    禁止機車通行之車道內行駛，其對本件交通事故之發生有過
    失，自無疑義，且本件交通事故經臺灣省臺南區車輛行車事
    故鑑定委員會鑑定之結果亦認為：本件交通事故之發生被害
    人黃清標駕駛輕型機器腳踏車，左偏行駛，變換車道未注意
    安全距離，為肇事主因，有台灣省臺南區車行車輛事故鑑定
    委員會97年4月17日南鑑字第0975901126號函檢送之鑑定意
    見書1份附卷可參（參系爭相驗卷第83頁）；然按過失傷害
    罪規範之目的，在處罰行為人因個人之過失而致他人受有傷
    害之行為，祇以行為人之有過失為致傷害之一原因為已足，
    有司法院字第631號解釋意旨可供參照，故縱認被害人黃清
    標對於本件交通事故之發生，有前述之過失行為，仍不能解
    免被告應負之過失責任。
  (五)依前所述，本院認定被告駕駛上開自小貨車，見原行駛在右
    方之被害人黃清標騎乘機車變換車道至其所行駛之直行快車
    道後，車頭自後正面撞及被害人黃清標所騎乘機車之左後方
    。而按汽車行駛時，駕駛人應注意車前狀況及兩車併行之間
    隔，並隨時採取必要之安全措施，道路交通安全規則第94條
    第3項定有明文，被告領有適當之駕駛執照，有駕駛執照1份
    附卷可參（參系爭相驗卷第26頁），再依道路交通事故調查
    報告表(一)所載，事發當時天候晴朗、日間自然光線、路面乾
    燥無缺陷、道路上未有任何障礙物、視距良好，並無不能注
    意情事。被告駕車見原行駛於右方之被害人黃清標騎乘機車
    變換車道至其所行駛之車道後，自應注意車前之狀況，並隨
    時採取必要之安全措施，然被告竟疏於注意及此，自後撞及
    被害人黃清標所騎乘之機車，被告就本件交通事故之發生，
    顯有未注意車前狀況之過失。
  (六)被害人黃清標因本件交通事故受有如事實欄所記載之傷害，
    有國立成功大學醫學院附設醫院診斷證明書1份在卷可佐（
    參系爭相驗卷第12頁），伊所受傷害與被告前開過失行為間
    ，有相當之因果關係甚明。至於告訴人雖稱被害人黃清標於
    96年10月23日發生死亡之結果，與本件交通事故有關云云，
    然經法務部法醫研究所法醫師解剖後發現被害人黃清標係因
    冠狀動脈粥狀硬化病變併心肌梗塞死亡，本件交通事故所造
    成之傷害與死亡之結果無相當因果關係，有法務部法醫研究
    所（96）醫鑑字第0961101645號鑑定報告書在卷可稽，業經
    公訴人於起訴書中詳載在卷，且上開鑑定報告亦記載本件交
    通事故所造成之傷害，解剖所見創傷太輕微，與死亡不相關
    等語，並參酌被害人黃清標在國立成功大學醫學院附設醫院
    之醫療紀錄所為之認定（參系爭相驗卷第73頁背面、第74頁
    ），因此，告訴人上開指述，洵屬無據，不足採信，併此敘
    明。
  (七)綜上所述，本件事證已臻明確，被告過失傷害犯行堪以認定
    ，應予依法論科。
四、論罪科刑之理由─
  (一)核被告所為，係犯刑法第284條第1項前段之過失傷害罪。又
    被告於肇事後於警方尚不知何人犯罪前，即主動向前往處理
    之員警坦承肇事，並接受裁判等情，有臺南市警察局第一分
    局道路交通事故肇事人自首情形紀錄表在卷可憑（參系爭相
    驗卷第9頁），符合刑法第62條前段規定之自首要件，爰依
    法減輕其刑。
  (二)本院審酌被告駕駛車輛，本應謹慎小心，以維自身及參與道
    路交通者之安全，竟疏未注意車前狀況而肇事，使被害人黃
    清標受有前開傷害，實屬不該，且犯後未與被害人黃清標之
    家屬達成和解，惟念其並無其他犯罪紀錄，素行尚佳，被害
    人黃清標對本件交通事故之發生亦有前述之過失，係肇事主
    因等一切情狀，量處如主文所示之刑，並諭知易科罰金之折
    算標準。
五、適用之法律─
  (一)刑事訴訟法第299條第1項前段。
  (二)刑法第284條第1項前段、第41條第1項前段、第62條前段，
    刑法施行法第1條之1。
本案經檢察官戊○○到庭執行職務。
中    華    民    國    97    年    12    月    9     日
                        交通法庭  法  官  陳淑勤
以上正本證明與原本無異。
如不服本判決應於收受本判決後10日內向本院提出上訴書狀，並
應敘述具體理由。如未敘述上訴理由者，應於上訴期間屆滿後20
日內向本院補提理由書狀（均須按他造當事人之人數附繕本）「
切勿逕送上級法院」。
                                  書記官  謝國欽
中    華    民    國    97    年    12    月    10    日
附錄本案論罪科刑法條全文：
刑法第284條第1項：
因過失傷害人者，處6月以下有期徒刑、拘役或5百元以下罰金；
致重傷者，處1年以下有期徒刑、拘役或5百元以下罰金。


司法院資訊處製作；財團法人民間司法改革基金會備份。
